【裁判字號】    97,易,161
【裁判日期】    970303
【裁判案由】    違反電子遊戲場業管理條例等
【裁判全文】
臺灣彰化地方法院刑事判決               97年度易字第161號
公  訴  人  臺灣彰化地方法院檢察署檢察官
被      告  甲○○
上列被告因賭博案件，經檢察官聲請簡易判決處刑（96年度偵字
第11074 號），本院彰化簡易庭認為有刑事訴訟法第451 條之 1
第4 項但書之情形，簽移本院依通常程序審理，本院判決如下：
    主  文
甲○○共同違反未依電子遊戲場業管理條例規定辦理營利事業登
記，不得經營電子遊戲場業之規定，而經營電子遊戲場業，處拘
役伍拾日，如易科罰金，以新臺幣壹仟元折算壹日。扣案之電子
遊戲機「虎豹王III代」壹台（含IC板壹塊）、帳冊壹本及賭資新
臺幣參仟玖佰柒拾元，均沒收。
    犯罪事實
一、甲○○係址設彰化縣彰化市○○里○○路○ 段115 號「意騰
    檳榔攤」負責人，其與真實姓名年籍不詳之成年男子均明知
    未依電子遊戲場業管理條例規定辦理營利事業登記者，不得
    經營電子遊戲場事業，竟未向相關主管機關申請辦理營利事
    業登記證，共同基於經營電子遊戲場業及在公眾得出入場所
    賭博之犯意聯絡，而自96年9 月13日起，在上址之公眾得出
    入之場所內，由該名男子提供賭博性電子遊戲機「虎豹王III
    代」一台，擺放在上址檳榔攤內，而共同經營電子遊戲場業
    ，並共同利用上開電子遊戲機，與不特定人賭博財物，其方
    式為賭客至檳榔攤內以投入硬幣之方式把玩該機具，再以機
    具顯示之分數，依1 比1 之比例由機台自動退幣，若未押中
    則賭資歸甲○○與該不詳姓名年籍之男子平分。嗣於同年11
    月21日下午6 時50分許，為警在上址當場查獲，並扣得上開
    電子遊戲機「虎豹王III代」1 台（含IC板1 塊）、機台內之
    賭資新臺幣3,970 元及甲○○所有供與該名男子共同犯罪所
    用之帳冊1本。
二、案經彰化縣警察局彰化分局報告臺灣彰化地方法院檢察署檢
    察官聲請簡易判決處刑。
    理  由
一、訊據被告甲○○對於上開犯罪事實坦承不諱，並有現場照片
    2 張附卷可稽，復有扣案之電子遊戲機「虎豹王III代」1 台
    （含IC板1 塊）、賭資3,970 元及帳冊1 本可資佐證，足認
    被告自白與事實相符。本件事證明確，被告犯行應堪認定。
二、核被告甲○○所為，係違反電子遊戲場業管理條例第15條之
    規定，而犯同條例第22條之罪，另並犯刑法第266 條第1 項
    前段之在公眾得出入之場所賭博財物罪。被告與該不詳姓名
    年籍之成年男子間有犯意聯絡及行為分擔，為共同正犯。被
    告以1 行為而觸犯上開2 罪名，為想像競合犯，應依刑法第
    55條前段之規定從一重之電子遊戲場業管理條例第22條之罪
    處斷。爰審酌被告犯罪之動機、目的係貪圖一時之僥倖、手
    段平和、被告甫於96年2 月間，同因違反電子遊戲場業管理
    條例之案件，經本院以96年度彰簡字第327 號判決拘役20日
    ，緩刑2 年確定，有臺灣高等法院被告前案紀錄表在卷可稽
    ，卻又再犯本案，足見其未因前案刑之宣告而心生警惕，並
    審酌被告犯罪時間久暫及獲利非鉅，其於本院審理時坦承犯
    行，態度良好等一切情狀，量處如主文所示之刑，並諭知易
    科罰金之折算標準。扣案之電子遊戲機「虎豹王III代」1 台
    （含IC板1 塊）及機台內之賭資現金3,970 元，係當場查獲
    之賭博器具及在賭檯之財物，均應依刑法第266 條第2 項之
    規定宣告沒收（最高法院79年度第3 次刑事庭會議決議意旨
    參照）；另扣案之帳冊1 本，係被告所有供共同犯罪所用之
    物，此據被告供明在卷，應依刑法第38條第1 項第2 款之規
    定諭知沒收。
三、聲請簡易判決處刑意旨另以：被告甲○○另基於意圖營利聚
    眾賭博及供給賭博場所之犯意聯絡，於上開時間、地點，供
    給賭博場所，及聚集不特定之人在該處所以電子遊戲機對賭
    ，因認被告另涉有刑法第268 條之意圖營利聚眾賭博及意圖
    營利供給賭博場所罪嫌云云。然按犯罪事實應依證據認定之
    ，無證據不得認定其犯罪事實，又不能證明被告犯罪或其行
    為不罰者，應諭知無罪之判決，刑事訴訟法第154 條第2 項
    及第301 條第1 項分別定有明文。且按刑法第266 條第1 項
    所處罰者，為賭博行為；同法第268 條所處罰者，為供給賭
    博場所或聚賭博行為。而刑法第266 條第1 項係從自己賭博
    行為獲得利益；同法第268 條係從供給賭博場所或聚眾賭博
    行為獲取利益，並非自賭博行為獲利。因此不能以賭博之人
    ，提供賭具或賭博場所，有贏錢之意圖，且有較大之獲利機
    會，即認該賭博之人之行為該當刑法第268 條之犯罪。另在
    店家擺設電動賭博機具供人投幣賭博，縱依該機器之設計結
    構，店家之勝率較高，惟其輸贏之或然率仍屬不確定，其性
    質係以該機器代替自己，與人在公眾得出入之場所賭博，與
    意圖營利供給賭博場所或聚眾賭博，係由他人賭博不同；且
    擺設電動賭博機具供人賭博，店家仍係憑偶然之事實以決定
    財物之得喪，並無何從中抽取金錢圖利之情形，與刑法第26
    8 條意圖營利之要件尚屬有間。經查，訊之被告否認經營前
    開電子遊戲場，有向客人或擺設機臺之不詳姓名年籍男子收
    取場地費等情，是被告顯係利用賭博性電子遊戲機不確定之
    輸贏機率，與不特定之賭客賭博財物，並以該賭博性電子遊
    戲機出現之偶然事實決定勝負，性質上係利用賭博性電子遊
    戲機，與不特定之賭客對賭，被告本身即具賭客之身分，而
    屬普通賭博罪之對向犯，是以被告就擺設賭博性電子遊戲機
    ，尚無何營利意圖，揆諸前揭說明，核與刑法第268 條之意
    圖營利供給賭博場所及聚眾賭博罪構成要件相間，此外，亦
    查無其他積極證據足資證明被告有從中抽取金錢圖利，依法
    原應為無罪之諭知，惟公訴意旨認被告就此部分涉犯刑法第
    268 條意圖營利提供場所賭博罪及聚眾賭博罪，核與前開經
    本院論罪科刑之普通賭博罪，均有想像競合犯之裁判上一罪
    關係，是爰不另為無罪之諭知，併此敘明。
據上論斷，應依刑事訴訟法第452 條、第299 條第1 項前段，電
子遊戲場業管理條例第22條，刑法第11條前段、第28條、第 266
條第1 項前段、第2 項、第55條前段、第41條第1 項前段、第38
條第1 項第2 款，刑法施行法第1 條之1 第1 項、第2 項前段，
判決如主文。
本案經檢察官張尹敏到庭執行職務。
中    華    民    國    97    年    3     月    3     日
                  刑事第五庭  法  官  簡婉倫
上為正本係照原本作成
如不服本判決，應於收受送達後10日內向本院提出上訴書狀（應
敘述具體理由並附繕本）。
上訴書狀如未敘述理由，應於上訴期間屆滿後20日內補提理由書
於本院。
中    華    民    國    97    年    3     月    3     日
                              書記官  林盛輝
附錄論罪科刑法條：
電子遊戲場業管理條例第15條
未依本條例規定辦理營利事業登記者，不得經營電子遊戲場業。
電子遊戲場業管理條例第22條
違反第15條規定者，處行為人1 年以下有期徒刑、拘役或科或併
科新台幣50萬元以上250萬元以下罰金。
刑法第266條
在公共場所或公眾得出入之場所賭博財物者，處1 千元以下罰金
。但以供人暫時娛樂之物為賭者，不在此限。
當場賭博之器具與在賭檯或兌換籌碼處之財物，不問屬於犯人與
否，沒收之。


司法院資訊處製作；財團法人民間司法改革基金會備份。
